臺灣臺中地方法院小額民事判決　九十三年度小字第三號
　　原　　　告　甲○○
　　被　　　告　乙○○　台灣高等法院台中分院法官
右當事人間請求損害賠償事件，本院判決如下：
    主  文
原告之訴及假執行之聲請均駁回。
訴訟費用新台幣壹仟元由原告負擔。
    事實及理由
一、原告起訴主張：被告前為本院法官，應知許革非於民國八十年七月二十六日至九
    十一年七月一日擔任民安瓦斯實業股份有限公司（下稱民安公司）董事及董事長
    期間，因違反公司法有關三年即應改選董事長之規定，遭經濟部解除董事長職務
    ；復因持續利用所營民安公司為侵害原告著作權之常業犯行，而迭經法院判刑確
    定，其既未忠實執行民安公司業務並盡善良管理之注意義務，法院自不宜再選任
    其為民安公司之臨時管理人。詎被告竟於九十二年三月十九日非法裁定（本院九
    十一年度聲字第一五七一號）選任許革非為民安公司臨時管理人，復非法剝奪原
    告之抗告權，而經上級審廢棄，故被告與許革非就前述侵害原告著作權常業犯行
    有共犯關係，而須負共同侵權行為責任。並聲明：「被告應給付原告新台幣（下
    同）一元，如裁判費亦為一千元，即請求給付十萬元及起訴狀送達翌日起至清償
    日止，按年息百分之五計算之利息」。
二、按通常訴訟事件因訴之變更或一部撤回，致其訴之全部屬於民事訴訟法第四百三
    十六條之八之範圍者，承辦法官應以裁定改用小額程序，並將該通常訴訟事件報
    結後改分為小額事件，由原法官或受命法官依小額程序繼續審理，同一地方法院
    適用簡易程序審理事件事務分配辦法第四條第二項定有明文。本件原告起訴時原
    於聲明第二項請求「被告應於司法院翁岳生大院長面前，透過媒體向國人道歉，
    並保證今後不再濫用職權‧‧‧」，嗣具狀撤回此部請求，依撤回後之聲明，本
    件訴訟標的金額已屬民事訴訟法第四百三十六條之八第一項規定應適用小額程序
    之範圍，本院爰依職權改行小額程序。
三、按原告之訴依其所訴之事實，在法律上顯無理由者，法院得不經言詞辯論，逕以
    判決駁回之，民事訴訟法第二百四十九條第二項定有明文。又公務員因故意違背
    對於第三人應執行之職務，致第三人受損害者，負賠償責任；其因過失者，以被
    害人不能依他項方法受賠償時為限，負其責任；且如被害人得依法律上之救濟方
    法，除去其損害，而因故意或過失不為之者，公務員不負賠償責任，民法第一百
    八十六條亦有明文；再關於有審判或追訴職務之公務員部分，國家賠償法第十三
    條則規定，有審判或追訴職務之公務員，因執行職務侵害人民自由或權利，就其
    參與審判或追訴案件犯職務上之罪，經判決有罪確定者，均適用該法規定，此規
    定意旨在維護審判職務之公務員審判之獨立性及追訴職務之公務員不受外界干擾
    ，不因審級、法院法律見解不同或事實認定上之差誤，而動輒致生是否違法侵害
    人民權益之問題，因此公務員執行職務均依審理或偵查所得之證據及其他資料，
    本其心證及自己確信之見解為事實及法律上之判斷，各級審判或追訴職務之公務
    員，就同一案件所形成之心證或見解，彼此有所不同難以避免，倘有心證或見解
    上之差誤，訴訟制度本身亦有糾正之機能，上述難於避免之差誤，在合理範圍內
    ，應予容忍，亦不宜任由當事人逕指為不法侵害人民之自由或權利，而任意提起
    訴訟請求損害賠償，始足以避免訴訟當事人以另行提起訴訟方式，利用其他法院
    審理損害賠償，以求得於本案之外重審原案，致生司法見解之分歧。因之，前開
    國家賠償法規定將職司審判或追訴職務之公務員限於「參與審判或追訴案件犯職
    務上之罪，經判決有罪確定」之情形，參照前述民法第一百八十六條第一項後段
    關於公務員因過失違背對於第三人應執行之職務，致第三人之權利受有損害者，
    被害人須以不能依他項方法受賠償時為限，始得向公務員個人請求損害賠償之規
    定，於公務員係因過失之情形，被害人僅得依國家賠償法之規定，以公務員因過
    失違背對於第三人應執行之職務，致其權利受損害，而請求國家賠償，最高法院
    八十七年台上字第四七三號著有判決意旨可資參照；至於因故意違背對於第三人
    之職務致第三人之權利受損害之情形，雖不受上開限制而仍得依據民法第一百八
    十六條第一項對公務員個人請求損害賠償，然參以司法院大法官會議釋字第二二
    八號解釋及理由書意旨所揭示，認依現行訴訟制度，有審判或追訴職務之公務員
    ，其執行職務，基於審理或偵查所得之證據及其他資料，為事實及法律上之判斷
    ，係依其心證及自己確信之見解為之，各級有審判或追訴職務之公務員，就同一
    案件所形成之心證或見解，難免彼此有所不同，倘有心證或見解上之差誤，訴訟
    制度本身巳有糾正機能，關於刑事案件，復有冤獄賠償制度，予以賠償，為維護
    審判獨立及追訴不受外界干擾，以實現公平正義，上述難於避免之差誤，在合理
    範圍內，應予容忍，不宜任由當事人逕行指為不法侵害人民之自由或權利，而請
    求國家賠償，唯其如此，執行審判或追訴職務之公務員方能無須瞻顧，保持超然
    立場，使審判及追訴之結果，臻於客觀公正，人民之合法權益，亦賴以確保；至
    若執行此等職務之公務員，因參與審判或追訴案件犯職務上之罪，經判決有罪確
    定時，則其不法侵害人民自由或權利之事實，巳甚明確，非僅心證或見解上之差
    誤而巳，於此情形，國家始應予以賠償；又憲法所定平等之原則，亦不禁止法律
    因國家機關功能之差別，而得對國家賠償責任為合理之不同規定，因國家賠償法
    針對審判及追訴職務之特性而為前開第十三條之特別規定，為維護審判獨立及追
    訴不受外界干擾所必要，尚未逾越立法裁量範圍，與憲法第七條、第十六條、第
    二十三條及第二十四條並無牴觸之意旨，若對於有審判或追訴職務之公務員，主
    張因其執行職務故意侵害人民自由或權利，而依民法第一百八十六條規定請求該
    公務員個人賠償損害時，自亦應就關於公務員個人之損害賠償責任與國家賠償責
    任立於同一標準，即在該公務員就參與審判或追訴案件犯職務上之罪，並有經判
    決有罪確定之情形下，公務員始負損害賠償責任，如此方足以達前述國家賠償法
    第十三條特別規定所欲維護之審判獨立不受外界干擾之目的；此外，依前述民法
    第一百八十六條第二項規定，並須限於被害人不能依法律上之救濟方法除去其損
    害者，始能請求公務員負損害賠償責任。
四、經查，本件依原告起訴所主張之事實，被告係職司審判職務之公務員，關於被告
    是否係故意不法侵害原告權利一事，原告所稱縱係屬實，然被告既無就所參與之
    審判案件犯職務上之罪而經判決有罪確定之情形，揆諸前揭說明，已難認有何應
    負公務員特殊侵權行為之損害賠償責任；抑且，就被告所為之九十二年三月十九
    日本院九十一年度聲字第一五七一號選任臨時管理人之民事裁定，原告仍得對之
    提出抗告而為救濟。而事實上原告確有對上開裁定提起抗告（下稱第一次抗告）
    ，被告認第一次抗告不合法，而以九十二年四月十七日本院九十一年度聲字第一
    五七一號裁定駁回，然原告對該駁回裁定復提起抗告，經台灣高等法院台中分院
    以九十二年度抗字第六八一號裁定（原告復對該裁定提起再抗告，經最高法院以
    九十二年度台抗字第四四九號裁定駁回）廢棄上開本院駁回第一次抗告之裁定，
    而發回本院更為調查處理。嗣本院查明原告係於九十二年三月二十六日收受九十
    二年三月十九日本院九十一年度聲字第一五七一號選任臨時管理人之民事裁定（
    此有送達證書附於該案卷宗可稽），而原告迨至同年四月十一日始傳真抗告狀至
    本院表明對上開裁定提起抗告（此有原告之聲請更正裁定或異議抗告民事狀及其
    傳真稿附於該案卷宗可稽），是原告第一次抗告顯然已逾提起抗告之法定十日不
    變期間，於法不合，而經本院以九十二年度聲更字第六號裁定駁回確定等情，業
    經調閱上開本院九十一年度聲字第一五七一號、九十二年度聲更字第六號、台灣
    高等法院台中分院九十二年度抗字第六八一號、最高法院以九十二年度台抗字第
    四四九號等案卷審核無誤。是原告對被告執行審判職務所為之認定，並非有不能
    依法律上之救濟方法除去其損害之情形，即原告本得循訴訟程序上之救濟方法，
    及時提起抗告除去其損害，竟因抗告逾期而遭駁回，揆諸前揭說明，即難認被告
    有何應負侵權行為損害賠償責任之情形，原告上開主張，在法律上顯無理由。
五、綜上所述，依原告所訴之上開事實，其基於故意侵權行為之規定，訴請被告賠償
    其損害，在法律上顯無理由，爰不經言詞辯論，逕以判決駁回之。又其陳明願供
    擔保請准宣告假執行之聲請，已因訴經駁回而失所附麗，應併予駁回。
六、本件訴訟費用額確定為一千元，應由敗訴之原告負擔。
據上論結：原告之訴為無理由，依民事訴訟法第四百三十六條之二十三、第四百三十
六條第二項、第二百四十九條第二項、第七十八條、第四百三十六條之十九第一項，
判決如主文。
中　　　華　　　民　　　國　　九十三　　年　　　十二　　月　　三十一　　日
                                      臺灣臺中地方法院民事第二庭
~B法　　　官　蔡建興
右為正本係照原本作成。
如不服本判決，應於送達後廿日內，以判決違背法令為理由，向本院提出上訴狀並表
明上訴理由（上訴理由應表明一、原判決所違背之法令及其具體內容；二、依訴訟資
料可認為原判決有違背法令之具體事實），如於本判決宣示後送達前提起上訴者，應
於判決送達後廿日內補提上訴理由書（須附繕本）。
中　　　華　　　民　　　國　　九十三　　年　　　十二　　月　　三十一　　日
~B法院書記官
